最高法院刑事判決　　　　　　　一○○年度台上字第五九六號
上　訴　人　鄭世偉
選任辯護人　許良宇律師
上　訴　人　許鎮宇
選任辯護人　王竑力律師
上列上訴人等因違反毒品危害防制條例案件，不服台灣高等法院
台南分院中華民國九十九年十月二十六日第二審更審判決（九十
九年度上更(二)字第二０一號，起訴案號：台灣台南地方法院檢察
署九十七年度偵字第一二三二七、一二三二八、一五一七四號）
，提起上訴，本院判決如下：
    主  文
上訴駁回。
    理  由
按刑事訴訟法第三百七十七條規定，上訴於第三審法院，非以判
決違背法令為理由，不得為之。是提起第三審上訴，應以原判決
違背法令為理由，係屬法定要件。如果上訴理由書狀並未依據卷
內訴訟資料，具體指摘原判決不適用何種法則或如何適用不當，
或所指摘原判決違法情事，顯與法律規定得為第三審上訴理由之
違法情形，不相適合時，均應認其上訴為違背法律上之程式，予
以駁回。本件上訴人鄭世偉上訴意旨略稱：(一)原判決以張正凱之
證詞及其與鄭世偉於民國九十七年七月九日、同年月十日、同年
月十五日之三次通訊監察譯文，作為認定鄭世偉有如原判決附表
（下稱附表）二編號 1、2、3所示販賣甲基安非他命予張正凱三
次之證據。然上開通訊監察譯文內容，並無彼此買賣甲基安非他
命價格之約定，且張正凱於偵查中證稱：警察有拿監聽譯文給他
看，監聽譯文「那一次」有買到毒品，也是新台幣（下同）三千
元云云，既係訊問「那一次」而非「那幾次」，顯難認張正凱所
證述係前開三次販賣毒品犯行，原判決理由顯有矛盾。(二)本件三
次監察譯文內容，應係鄭世偉與張正凱合資購買甲基安非他命，
並共同施用，張正凱寄放半錢之甲基安非他命於鄭世偉處，並向
鄭世偉催討，並無鄭世偉販賣甲基安非他命之犯行，本於罪疑唯
輕原則，自不得為鄭世偉不利之認定。原審未說明不採上開對鄭
世偉有利證據之理由，亦有理由不備之違誤。又九十七年七月九
日之監察譯文，鄭世偉向張正凱表示：我等一下去人家看怎麼樣
等語，此後當日即無任何聯繫，原判決竟認當日亦有交易第二級
毒品，認定之事實與證據不符，有違證據法則。(三)原判決事實雖
記載鄭世偉於附表二編號1至4所示之時間、地點，將附表二編號
1至3所示「數量」之甲基安非他命交付予張正凱等情。然附表二
編號1至3並無鄭世偉販賣甲基安非他命重量之記載，原判決事實
已有矛盾，自屬違背法令。原判決事實欄內雖認定鄭世偉販賣附
表二編號4 所示甲基安非他命之重量，為理由內並未說明，亦有
理由不備之違法。(四)張正凱之證詞前後不一，有重大瑕疵，而許
鎮宇之供述對鄭世偉有利，原判決徒以推測、擬制之詞，認鄭世
偉諉稱無償轉讓、返還毒品、合資購買毒品、代人向他人購買毒
品，係事後卸責之詞，不能採信，係法院審判實務上所常見，認
係無庸舉證之公眾周知之事實。然該事實並非一般人所知悉或並
非顯著或尚有爭執，即與「公眾周知之事實」，並不相當，原判
決據此認定鄭世偉之犯行，有違刑事訴訟法第一百五十四條第二
項認定事實應憑證據規定。(五)張正凱於第一審證稱其透過友人任
培榕而認識鄭世偉云云，然其所稱認識之時間，任培榕正因案在
台灣台南看守所羈押或執行中，有任培榕之前案紀錄表可證，原
判決謂張正凱之證詞屬實，與上開事證不符，顯有判決理由矛盾
。(六)關於附表二編號4 所示販賣甲基安非他命予張正凱部分，依
鄭世偉於原審更一審之供述可知，其委請許鎮宇轉交甲基安非他
命一公克給張正凱，係因之前其向張正凱借用一公克甲基安非他
命施用，迄未歸還，而案發當日張正凱一直向其催索，乃向外購
買以便返還張正凱，且鄭世偉始終否認有何販賣甲基安非他命之
犯行。原判決曲解鄭世偉上開辯解，認其有上開販賣甲基安非他
命之犯行，所憑之證據顯與事實不符，有證據上理由矛盾之違法
。(七)許鎮宇證稱：鄭世偉叫伊順便拿一包甲基安非他命給張正凱
，他沒有交代伊向張正凱收取款項，他說這是要補他之前欠張正
凱的云云，與鄭世偉所辯伊向張正凱借用一公克甲基安非他命，
遲未歸還，尚欠張正凱一公克甲基安非他命云云相符，自不足作
為本件附表二編號4 之補強證據。扣案甲基安非他命一包僅能證
明鄭世偉交付一包甲基安非他命予張正凱，不能證明其交付之原
因。張正凱證稱每次都是透過電話交易云云，而附表二編號1至3
部分，尚有通訊監察譯文，惟附表二編號4 部分卻無通訊監察譯
文，顯有可疑。原判決有證據上理由矛盾之違法。(八)原判決事實
認定附表二編號4 部分，鄭世偉係販賣價值三千元之甲基安非他
命一公克予張正凱，與第一審所認定鄭世偉販賣價值一萬二千元
之甲基安非他命一錢予張正凱，二者買賣之價金及數量相差高達
四倍之多。惟原審仍量處與第一審相同之刑度（有期徒刑四年）
，難謂與罪刑相當原則無違，有判決違背法令；上訴人許鎮宇上
訴意旨略以：(一)原審就未經起訴、第一審法院判決而檢察官未上
訴之許鎮宇販賣甲基安非他命予張正凱部分，逕為第二審判決，
有未受請求事項予以判決之違法。(二)本件如無警方透過張正凱之
陷害，許鎮宇當然無代鄭世偉轉交行為，實屬陷害教唆，而非釣
魚偵查。原判決事實既已認定鄭世偉與張正凱之對向犯罪決意早
已決定，何來鄭世偉與許鎮宇共同犯罪決意，許鎮宇顯然僅係單
純轉交。許鎮宇既未參與鄭世偉與張正凱買賣毒品之合意行為，
其嗣後交付毒品予張正凱，則係警方之授意，客觀上不能發生犯
罪之結果，又無具體之危險，自難謂許鎮宇成立販賣毒品既遂或
未遂罪各云云。
惟查，原判決依憑鄭世偉、許鎮宇不利於己之部分供述，證人張
正凱之證詞，通訊監察譯文、通訊監察書、通訊監察電話附表、
法務部調查局九十九年二月四日調科壹字第０九九０００五五二
八０號鑑定書，扣案之甲基安非他命一包，台灣高等法院被告（
上訴人等）前案紀錄表等證據，資以認定上訴人等有原判決事實
所記載之犯罪事實，因而撤銷第一審關於鄭世偉販賣第二級毒品
罪刑及許鎮宇諭知無罪部分之判決，改判論處鄭世偉如附表二編
號1至4所示販賣第二級毒品共四罪，許鎮宇如附表二編號4 所示
共同販賣第二級毒品罪各罪刑，並均為從刑之諭知。已詳述其所
依憑之證據及認定之理由。對於上訴人鄭世偉辯稱：伊係無償轉
讓甲基安非他命予張正凱，並非販賣，通訊監察譯文內容亦無法
認定有販賣甲基安非他命給張正凱。甲基安非他命是伊麻煩許鎮
宇幫伊退還給張正凱，其餘與伊無關，並無販賣甲基安非他命。
許鎮宇辯稱：不知所轉交之甲基安非他命係鄭世偉要販賣給張正
凱各云云。經綜合調查證據之結果，認均係卸責之詞，不足採信
，分別在判決理由內詳予指駁，並說明其證據取捨及判斷之理由
。且敘明：(1)本件附表二編號1至3所示鄭世偉販賣甲基安非他命
予張正凱之犯罪事實，已經張正凱於偵訊及第一審證述在卷，亦
有鄭世偉與張正凱於九十七年七月九日、十日、十五日之通訊監
察譯文佐證，而張正凱於上開監聽譯文均提及「半半」，鄭世偉
亦回答「我知道」或「好」等語，足認張正凱該部分之證述屬實
。(2)附表二編號4 鄭世偉與許鎮宇共同販賣甲基安非他命予張正
凱之犯罪事實，雖無通訊監察譯文佐證，然張正凱為警查獲後，
供出係向鄭世偉購買甲基安非他命，尚未取得毒品，同意配合警
方查緝，乃打電話要鄭世偉交付上開甲基安非他命，嗣許鎮宇受
鄭世偉之委託將甲基安非他命一包交付張正凱，亦經鄭世偉、許
鎮宇證述在卷，並扣得甲基安非他命一包，有上開鑑定書可稽。
許鎮宇已證稱：伊之前向鄭世偉買一萬二千元之海洛因，鄭世偉
告訴伊順便拿一包甲基安非他命給張正凱。他說這是要補他之前
欠張正凱的，因為鄭世偉知道伊與張正凱認識很久云云，則許鎮
宇既係吸毒之人，又經常向鄭世偉購買毒品，與鄭世偉及張正凱
均係熟識之人，且知其所轉交者係甲基安非他命，屬昂貴之物，
又係於自己購買毒品時受託轉交毒品，鄭世偉亦表示係補之前欠
張正凱的等情，自不可能係無償給予張正凱。許鎮宇應知其所轉
交之甲基安非他命，係鄭世偉販賣予張正凱。(3)許鎮宇受託轉交
一包甲基安非他命給張正凱，既已知係鄭世偉出售予張正凱之甲
基安非他命，進而將該甲基安非他命交付張正凱，則許鎮宇與鄭
世偉自有販賣第二級毒品之犯意聯絡及行為分擔，均為共同正犯
。(4)本件扣得許鎮宇替鄭世偉轉交張正凱之甲基安非他命一包，
驗餘淨重一點零八公克，而張正凱於警詢、偵訊時證稱：伊以三
千元換得一公克甲基安非他命云云，鄭世偉亦供稱：本應給張正
凱一公克甲基安非他命，因晚兩天給他，才多給他一點點各云云
，張正凱上開證述屬實，其於第一審所證購買一錢，一萬二千元
之甲基安非他命云云，自無足採。(5)鄭世偉既不否認與張正凱認
識，渠等由何人介紹認識，與本件販賣毒品並無關聯，且本件事
證已明，任培榕當時雖係在監執行，核與張正凱之證詞是否可信
無關。(6)張正凱為警查獲後，供出向鄭世偉購買甲基安非他命，
同意配合警方查案，打電話予鄭世偉請其依約交付甲基安非他命
，並非唆使鄭世偉作出犯罪決意，而係誘使其顯現其原來之犯意
，核屬釣魚偵查，所得之證據自有證據能力。(7)本件檢察官對許
鎮宇販賣甲基安非他命予張正凱部分，係依集合犯起訴，且檢察
官起訴未聲明一部上訴，依法應視為全部上訴，自得予以審判等
語甚詳。又公訴意旨另以：鄭世偉基於販賣第二級毒品甲基安非
他命之集合犯意，以行動電話0000000000、0000000000號為對外
販賣毒品之聯絡工具，先後：(一)於九十六年底至九十七年二月間
某日及九十七年二月間，先後以每包甲基安非他命一千元價格，
在台南市安平區運河附近之公園、在王清原位於台南縣官田鄉○
○街七十二巷九號住處，各販賣甲基安非他命一包予「王清原」
，共二次。因認鄭世偉另涉有二次毒品危害防制條例第四條第二
項販賣第二級毒品罪嫌。(二)自九十七年六月間起，至最後一次九
十七年八月十八日十八、十九時許止，以每公克甲基安非他命三
千元之價格，在台南市○○街「繽紛電子遊藝場」外、中國城及
台南市五期重劃區附近汽車旅館外等處，販賣甲基安非他命予「
張正凱」，計六、七次。因認鄭世偉於如附表二編號1至4所示部
分外，另涉有二至三次毒品危害防制條例第四條第二項販賣第二
級毒品罪嫌；許鎮宇基於販賣第二級毒品甲基安非他命之集合犯
意，於九十七年八月二十日十五、十六時許，在台南市中西區○
○○路「洛磯山棒球打擊場」內，以安非他命一包一千元之價格
，販賣安非他命予「張慶祥」一次，因認許鎮宇涉有毒品危害防
制條例第四條第二項販賣第二級毒品罪嫌等語。經綜合調查證據
之結果，認該部分犯罪尚屬不能證明，以公訴意旨認該部分與上
開論罪科刑部分，為集合犯之實質上一罪關係，而不另為無罪之
諭知，亦在判決內加以敘明。原判決所為論述，核與卷證資料相
符，從形式上觀察，並無足以影響判決結果之違背法令之情形。
按：(一)認事採證、證據之取捨及證據證明力之判斷，俱屬事實審
法院之職權，苟無違背證據法則，自不能指為違法。又證人供述
之證據前後縱有差異，事實審法院依憑證人前後之供述證據，斟
酌其他證據，本於經驗法則及論理法則，取其認為真實之一部，
作為判斷之證據，自屬合法。本件原審審酌鄭世偉、許鎮宇不利
於己之部分供述，張正凱之證詞，通訊監察譯文、通訊監察書、
通訊監察電話附表、法務部調查局上開鑑定書及甲基安非他命一
包，認鄭世偉與張正凱之通訊監察譯文內容係談論買賣甲基安非
他命，且許鎮宇向鄭世偉購買海洛因時，受託轉交一包甲基安非
他命給張正凱，應知係鄭世偉販賣予張正凱之毒品，據此認定上
訴人等有本件之犯罪事實。對於上訴人等之辯解，認不足採，已
分別在判決內詳述其認事採證、證據取捨及判斷之理由，核與證
據法則無違，為其職權之適法行使，自不能指為違法。本件原判
決理由謂許鎮宇已證稱：伊之前向鄭世偉買一萬二千元之海洛因
，鄭世偉告訴伊順便拿一包甲基安非他命給張正凱。他說這是「
要補他之前欠張正凱的」，因為鄭世偉知道伊與張正凱認識很久
云云，許鎮宇既係吸毒之人，又經常向鄭世偉購買毒品，與鄭世
偉及張正凱均係熟識之人，且知其所轉交者係甲基安非他命，屬
昂貴之物，既係於自己購買毒品時受託轉交毒品，鄭世偉亦表示
係補之前欠張正凱的等情，自不可能係無償給予張正凱，許鎮宇
應知其所轉交之甲基安非他命，係綜合許鎮宇受託當時之客觀情
況，認購買毒品之許鎮宇受販毒者鄭世偉委託，轉交他人毒品，
並知係鄭世偉補之前所欠之毒品，與無償轉讓毒品，迥不相同，
應知其所轉交之毒品應係販售所應交付者，自與一般常情及經驗
法則並無違背。原審理由內又說明扣案甲基安非他命一包，驗餘
淨重一點零八公克，並非一錢，張正凱於警詢及偵訊證述三千元
購買一公克甲基安非他命云云，始為可採，並綜合上開事證，認
鄭世偉證述其多給張正凱一點甲基安非他命等情屬實，而所辯未
販賣甲基安非他命給張正凱云云，並不可採，依上開說明，並無
不合。鄭世偉上訴意旨(一)(二)(四)(五)(六)(七)所指，置原判決已說明之事
項或屬原審採證認事職權之適法行使，任意指摘，自非適法之上
訴第三審理由。(二)本件原判決事實認定鄭世偉販賣附表二編號 1
至3所示數量之甲基安非他命予張正凱等情，雖附表二編號1至 3
並無販賣甲基安非他命「重量」之記載，稍有微疵。然附表二編
號1至3已載明鄭世偉販賣甲基安非他命之價金各為「三千元」，
顯無礙於犯罪事實之認定，而於犯罪構成要件並不生影響，自無
鄭世偉上訴意旨(三)所指之違法。(三)量刑輕重係屬事實審法院得依
職權自由裁量之事項，原判決已斟酌刑法第五十七條各款所列情
狀而未逾法定刑度，即不得遽指為違法。本件附表二編號4 所示
買賣甲基安非他命之價金雖為三千元，與第一審所認定之一萬二
千元，有所不同。然扣案之甲基安非他命一包之重量並無不同，
原審就此部分量處有期徒刑四年，依上開說明，難認違法，鄭世
偉上訴意旨(八)自非適法之第三審上訴理由。(四)本件起訴書犯罪事
實欄已敘明鄭世偉基於販賣第二級毒品之集合犯意，將販售予張
正凱之甲基安非他命一包交由知情之許鎮宇轉交張正凱等語，自
屬已經起訴，而檢察官於原審就許鎮宇部分提起上訴時，並未聲
明一部上訴，亦有上訴書可稽（見原審九十八年度上訴字第六六
五號卷第七頁），依刑事訴訟法第三百四十八條第一項規定，應
視為全部上訴。原審認許鎮宇部分已經起訴，並經檢察官提起上
訴，於法並無不合，自無許鎮宇上訴意旨(一)所指之違法。(五)本件
張正凱為警查獲後，供出之前向鄭世偉購買甲基安非他命，尚未
取得毒品，願意配合警方查緝，乃打電話給鄭世偉要求給付已購
買之甲基安非他命一包，並非教唆原無犯意之鄭世偉販賣毒品，
即非陷害教唆，原判決理由謂本件此部分係釣魚偵查，所得證據
有證據能力，尚無不合。又本件係張正凱打電話給鄭世偉，再由
鄭世偉委由知情之許鎮宇轉交甲基安非他命給張正凱，並非張正
凱要求許鎮宇交付甲基安非他命，許鎮宇答應替鄭世偉轉交甲基
安非他命，自與張正凱無關，許鎮宇上訴意旨(二)所指，亦非適法
之第三審上訴理由。上訴人等上訴意旨所指，或對於原判決究竟
如何違背法令，並未依卷內訴訟資料為具體之指摘，或徒憑己意
，就屬原審採證認事職權之適法行使，及原判決已說明事項，任
意指摘為違法，核與法律規定得為第三審上訴理由之違法情形，
均不相適合，應認其等上訴違背法律上之程式，予以駁回。鄭世
偉另犯附表一所示販賣第一級毒品部分已判決確定，並已函送台
灣台南地方法院檢察署執行，併予指明。
據上論結，應依刑事訴訟法第三百九十五條前段，判決如主文。
中    華    民    國  一○○  年    一    月  二十七  日
                      最高法院刑事第十庭
                          審判長法官  黃  一  鑫  
                                法官  張  春  福  
                                法官  林  勤  純  
                                法官  陳  國  文  
                                法官  宋  明  中  
本件正本證明與原本無異
                                      書  記  官  
中    華    民    國  一○○  年    二    月   十一   日
                                                     Ｍ